【裁判字號】    97,易,1241
【裁判日期】    980618
【裁判案由】    詐欺等
【裁判全文】
臺灣高雄地方法院刑事判決              97年度易字第1241號
公  訴  人  臺灣高雄地方法院檢察署檢察官
被      告  丁○○
選任辯護人  黃順天律師
上列被告因詐欺等案件，經檢察官提起公訴（96年度偵字第3208
7 號、97年度偵字第573號），本院判決如下：
    主  文
丁○○犯賭博罪，共貳罪，各處罰金新臺幣參萬元，如易服勞役
，各以新臺幣壹仟元折算壹日。又共同犯賭博罪，共拾罪，各處
罰金新臺幣參仟元，如易服勞役，各以新臺幣壹仟元折算壹日。
應執行罰金新臺幣捌萬伍仟元，如易服勞役，以新臺幣壹仟元折
算壹日。
被訴詐欺取財部分無罪。
    事  實
一、丁○○基於賭博之犯意，於民國96年8 月間起至同年9 月間
    止之不詳時間，向丙○○（另經本院判處有期徒刑6 月確定
    ）經營之「大眾」、「國際」、「部落格」、「永利」等4
    個國內外職棒比賽簽賭網站其中之一之公眾得出入場所，下
    注簽賭「中華職棒」賽事，賭博方式為利用網際網路連結至
    上揭賭博網站，以帳號及密碼登錄後，在該網站指定特定時
    點比賽欲下注之棒球隊伍，下注該隊伍之輸贏並點選下注金
    額，以當日球賽之輸贏決定賭博之輸贏，押注賭贏可獲得簽
    注金額96％之現金而無需支付丙○○任何費用，押注賭輸則
    需支付丙○○簽注金額99％之費用，以此方式賭博財物1 次
    。
二、丁○○另基於賭博之犯意，於96年5 月間起至同年10月間止
    之不詳時間，向高瑞鴻（已死亡，業經臺灣高雄地方法院檢
    察署檢察官以97年度偵字第573 號為不起訴處分）經營之「
    法老王」職棒比賽簽賭網站之公眾得出入場所，下注簽賭「
    中華職棒」賽事，賭博方式為利用網際網路連結至上揭賭博
    網站，以帳號及密碼登錄後，在該網站指定特定時點比賽欲
    下注之棒球隊伍，下注該隊伍之輸贏並點選下注金額，以當
    日球賽之輸贏決定賭博之輸贏，賠率由電腦預設，以此方式
    賭博財物1 次。
三、丁○○再分別與己○○、薛富美、洪蘇月霞、宋金良及戊○○（己○○、薛富美、洪蘇月霞、宋金良及戊○○《下合稱
    己○○等5 人》均經高雄地檢署檢察官認以不起訴為適當，
    而以97年度偵字第573 號為不起訴處分）5 人間，各別基於
    賭博之犯意聯絡，自96年8 月間起至同年10月間止之不詳時
    間，分別代不諳電腦操作且無簽注管道之己○○等5 人向高
    瑞鴻經營之前揭網站，簽賭「中華職棒」賽事，丁○○共代
    己○○簽賭2 次、代薛富美簽賭2 次、代洪蘇月霞簽賭3次
    、代宋金良簽賭1 次、代戊○○簽賭2 次，以此方式各別與
    己○○、與薛富美、與洪蘇月霞、與宋金良及與戊○○共同
    賭博財物。
四、嗣於96年11月9 日上午10時15分許，為法務部調查局高雄縣
    調查站持搜索票至丁○○位於高雄縣大社鄉○○路16巷38之
    2 號之住處，扣得職棒簽賭便條紙1 只、職棒簽賭帳筆記簿
    2 冊、商業支票日曆簿1 冊等物，而循線查知上情。
五、案經法務部調查局高雄縣調查站移送臺灣高雄地方法院檢察
    署檢察官偵查起訴。
    理  由
壹、證據能力方面：
一、證人己○○、戊○○於法務部調查局高雄縣調查站（下稱高
    雄縣調查站）詢問時所為之陳述、證人戊○○於檢察事務官
    詢問時所為之陳述，均無證據能力：
    按被告以外之人於審判外之言詞或書面陳述，除法律有規定
    者外，不得作為證據；被告以外之人於檢察事務官、司法警
    察官或司法警察調查中所為之陳述，與審判中不符時，其先
    前之陳述具有較可信之特別情況，且為證明犯罪事實存否所
    必要者，得為證據，刑事訴訟法第159 條第1 項、第159 條
    之2 分別定有明文。經查，證人己○○、戊○○於高雄縣調
    查站詢問時之陳述，及證人戊○○於檢察事務官詢問時所為
    之陳述，均屬於被告以外之人於審判外之陳述，係傳聞證據
    ，本無證據能力，而證人己○○於高雄縣調查站時陳稱：伊
    透過被告丁○○簽賭，丁○○抽手續費5 ％等語（見臺灣高
    雄地方法院檢察署《下稱高雄地檢署》97年度偵字第573 號
    卷《下稱偵二卷》第43頁），至本院審理中則改稱：伊透過
    丁○○簽職棒不用讓丁○○抽手續費等語（見本院97年度易
    字第1241號卷《下稱易字卷》卷二第8 頁）；另證人戊○○
    分別於高雄縣調查站、檢察事務官詢問時證述：伊透過被告
    丁○○簽賭職棒4 至5 次，被告丁○○有向伊表示過有內線
    消息等語（見偵二卷第20頁反面、22至23頁），在本院審理
    中則改稱：伊找丁○○簽過1 至2 次、2 至3 次，丁○○沒
    有向伊說過有內線消息等語（見易字卷二第15、17頁），證
    人己○○、戊○○在高雄縣調查站、證人戊○○在檢察事務
    官詢問時與本院審理中之證述，固均有矛盾之處，惟自卷內
    證據資料觀之，證人己○○、戊○○在高雄縣調查站、證人
    戊○○在檢察事務官詢問時之陳述並無何具有較可信之特別
    情況，均不符刑事訴訟法第159 條之2 傳聞例外之規定，被
    告丁○○及其辯護人既於本院審理時爭執上開2 人在高雄縣
    調查站、證人戊○○在檢察事務官詢問時筆錄無證據能力（
    見本院97年度審易字第1744號卷《下稱審易卷》第32頁反面
    ），依前開說明，證人己○○、戊○○在高雄縣調查站、證
    人戊○○在檢察事務官詢問時之陳述，自不得作為認定本案
    犯罪事實有無之證據。
二、證人己○○於偵訊時之陳述，有證據能力：
    按偵查中對被告以外之人所為之偵查筆錄，性質上固屬傳聞
    證據，惟現階段刑事訴訟法規定檢察官代表國家偵查犯罪、
    實施公訴，依法其有訊問被告之權，證人且須具結，而實務
    運作時，檢察官偵查中向被告以外之人所取得之陳述，原則
    上均能遵守法律規定，不致違法取供，可信度極高，職是，
    被告以外之人前於偵查中已具結而為證述，除反對該項供述
    得具有證據能力之一方，已釋明「顯有不可信之情況」之理
    由外，不宜遽指該證人於偵查中之陳述不具證據能力。經查
    ，本件己○○於偵查中，業經檢察官以證人身分傳喚到庭為
    訊問，並均經檢察官告知權利後依法具結，訊問程序全程錄
    音錄影，核上開製作筆錄之過程，並無違法取證之情形，所
    為陳述蓋係出於供述者之真意，客觀上無顯不可信之情形，
    且證人己○○業於本院審理時到庭作證，經公訴人、辯護人
    當庭交互詰問，並給予被告丁○○詰問、對質之機會。此外
    ，被告丁○○及其辯護人並未釋明證人己○○於偵訊中之陳
    述有何顯不可信之情況，揆諸前揭說明，應認證人己○○於
    偵訊中之陳述，均有證據能力。
三、其他不爭執之供述證據與非供述證據，均有證據能力：
    按被告以外之人於審判外之陳述，雖不符刑事訴訟法第159
    條之1 至第159 條之4 之規定，而經當事人於審判程式同意
    作為證據，法院審酌該言詞陳述或書面陳述作成時之情況，
    認為適當者，亦得為證據；當事人、代理人或辯護人於法院
    調查證據時，知有刑事訴訟法第159 條第1 項不得為證據之
    情形，而未於言詞辯論終結前聲明異議者，視為有前項之同
    意，刑事訴訟法第159 條之5 定有明文。本件除上開證人己○○、戊○○在高雄縣調查站詢問時所為之陳述、證人戊○○於檢察事務官詢問時所為之陳述外，以下所引用之證據，
    均經本院依法踐行調查證據程式，公訴人、被告丁○○及其
    辯護人俱不爭執各該證據之證據能力，且迄至本院言詞辯論
    終結前，未就上開證據之證據能力聲明異議，復查無依法應
    排除其證據能力之情形，本院審酌上開證據之形式及取得之
    過程並無瑕疵、與待證事實具有關連性等情況，認為適當，
    揆諸前揭規定，認上開證據俱有證據能力，均得為本案之證
    據，合先敘明。
貳、有罪部分：
一、犯罪事實一、二之賭博罪部分：
(一)訊據被告丁○○對此部分賭博之犯罪事實坦承不諱，辯護人
    則以：以網站簽賭，不構成刑法第266 條所謂之公眾場所，
    與公然賭博之構成要件不符云云，為被告丁○○辯護。經查
    ，被告丁○○就此部分犯罪事實之自白，核與證人即同案被
    告丙○○於警詢、偵訊及本院審理中證稱：伊自96年5 月間
    開始經營「大眾」、「國際」、「部落格」、「永利」等4
    個國內外職棒比賽簽賭網站，被告丁○○約自96年7 、8 月
    間向伊簽賭，丁○○使用之電話是0000-000000 號，因職棒
    球季最多打到10月份，丁○○在球季結束前1 個多月就沒有
    再下注等語（見高雄地檢署96年度偵字第32087 號卷《下稱
    偵一卷》第62頁反面至第63、65至66頁、易字卷二第47、50
    、52頁）；證人高瑞鴻於警詢、偵訊中陳稱：伊經營「法老
    王」臺灣職棒簽賭站，丁○○是會員，會員要下注就直接以
    電腦連上「法老王」網站，並輸入個人帳號及密碼即可下注
    ，簽賭時由電腦自訂賠率等語（見偵一卷第13、31頁反面、
    32頁）大致相符，復有高雄地檢署通訊監察書3 份、門號00
    00-000000 號之通聯調閱查詢單1 張、高雄縣調站搜索扣押
    筆錄1 份、監聽譯文2 份在卷可稽（見高雄地檢署96年度警
    聲搜字第2044號卷《下稱聲搜卷》第25至26、28至29、33至
    34、52、124 至127 頁、偵二卷第26、37頁），且有職棒簽
    賭單便條紙1 張、職棒簽賭帳筆記簿2 冊扣案可佐，足認被
    告丁○○上開任意性自白與事實相符。
(二)按刑法第268 條之圖利供給賭博場所罪，本不以有形空間供
    公眾出入者為要件；所謂「賭博場所」，只要有一定之所在
    可供人賭博財物即可，非謂須有可供人前往之一定空間場地
    始足為之。且以現今科技之精進，電話、傳真、網路均可為
    傳達賭博訊息之工具，例如主觀上有營利意圖而提供網址供
    人賭博財物者，亦屬提供賭博場所之一種，而以傳真或電話
    之方式簽注號碼賭博財物，與親自到場簽注賭博財物，僅係
    行為方式之差異而已，並不影響其為犯罪行為之認定（最高
    法院94年度臺非字第108 號判決意旨參照）。本件就犯罪事
    實一、二部分，被告丁○○透過網站向高瑞鴻、丙○○經營
    之網站下注簽賭職棒，係以職業棒球競賽輸贏之偶然機率決
    定錢財之勝負，自均屬賭博之行為，被告丁○○之辯護人辯
    稱：以網站簽賭，不構成刑法第266 條所謂之公眾場所云云
    ，難以採信，不足資為對被告丁○○有利之認定。
(三)綜上，此部分事證明確，被告丁○○就犯罪事實一、二部分
    之賭博犯行堪以認定。
二、犯罪事實三之共同賭博罪部分：
(一)訊據被告丁○○坦承於96年8 月間起至9 月間止，代替己○○等5 人下注簽賭職棒之事實，並供稱：伊代己○○等5 人
    下注簽賭中華職棒，每人次數約1 至2 次，最多是洪蘇月霞
    3 次等語（見審易卷第30頁）。辯護人則以：以網站簽賭不
    構成刑法之公然賭博罪云云，為被告丁○○辯護。經查，被
    告丁○○就此部分之自白，核與證人己○○於偵訊及本院審
    理中證稱：伊跟丁○○是姻親，伊沒有玩過職棒簽賭，不知
    道去哪裡簽，故96年9 月份有拿錢給丁○○，請丁○○下注
    簽賭，伊共簽2 次，一次簽新臺幣（下同）10萬元，另一次
    簽5 萬元等語（見偵一卷第145 至146 頁、偵二卷第45頁、
    易字卷二第6 至7 、11頁）；證人薛富美於警詢及偵訊中證
    稱：伊跟丁○○是姻親，證人己○○是伊先生，伊於96年9
    月份有拿錢給丁○○，請丁○○下注職棒簽賭，伊共簽2 次
    ，一次簽10萬元，另一次簽5 萬元等語（見偵一卷第14 5至
    146 頁、偵二卷第48頁反面、51頁）；證人洪蘇月霞於警詢
    及偵訊中證稱：伊是證人薛富美的朋友，到薛富美家泡茶時
    認識被告丁○○，伊於96年8 、9 月間透過丁○○簽賭臺灣
    職棒，每次下注約4 至5 支，金額約4 至5 萬元，共下注2
    至3 次等語（見偵一卷第145 至14 6頁、偵二卷第24頁反面
    ）；證人宋金良於警詢及偵訊中證稱：伊是證人薛富美的朋
    友，平常沒有在簽賭職棒，96年9 月間在薛富美家泡茶時認
    識被告丁○○，丁○○鼓吹簽賭職棒獲利可觀，故伊透過丁○○簽賭臺灣職棒，共下注10萬元，丁○○於96年9 月20日
    下午以手機簡訊方式告知伊已代為下注，伊已忘記該次輸贏
    結果，伊下注簽賭僅此1 次等語（見偵一卷第145 至146 頁
    、偵二卷第34頁反面至35、40頁）；證人戊○○於本院審理
    中證稱：伊認識丁○○很久，有麻煩丁○○簽賭職棒1 、2
    次或2 、3 次，第1 次是簽1 萬元，因伊不知道去哪裡簽，
    所以麻煩丁○○簽等語（見易字卷二第15至16頁），上開證
    人之證述核與被告丁○○就此部分之自白大致相符。又本院
    審酌若證人戊○○僅委由被告丁○○代為簽賭之次數僅有1
    次，縱其於本院審理中到庭作證距其簽賭間，已有相當之時
    日，亦應不至於本院審理中證稱：伊麻煩被告丁○○簽賭1
    至2 次或2 至3 次等語，足認證人戊○○委由被告丁○○簽
    賭職棒之次數至少為2 次，參以被告丁○○自承：伊代己○○等5 人簽賭，除洪蘇月霞外，每人約1 至2 次等語，綜合
    評價並依罪疑有利於被告之法則，應認被告丁○○代證人戊○○簽賭職棒之次數為2 次。此外，復有通聯調閱查詢單4
    筆紀錄、監聽譯文5 張在卷可參（見偵二卷第7 頁反面、8
    、9 頁反面、14、26至28、36至37頁），堪認被告丁○○有
    關此部分之任意性自白與事實相符。至被告丁○○之辯護人
    辯稱：以網站簽賭不構成刑法之公然賭博罪云云，依前開貳
    、一、(二)之說明，自屬於法無據，不足採信。
(二)準此，本件犯罪事實三部分，事證明確，被告丁○○就犯罪
    事實三部分之賭博犯行，亦堪認定。
三、就犯罪事實三部分，公訴意旨固以：被告丁○○與高瑞鴻、
    同案被告丙○○2 人間各別共同基於意圖營利供給賭博場所
    、聚眾賭博及賭博之犯意聯絡（起訴書誤載為被告丁○○、
    高瑞鴻、丙○○共同基於上開犯意聯絡，業據公訴人當庭更
    正），自96年8 月間某日起至同年9 月間某日止，由被告丁○○以撥打電話之方式，代替己○○等5 人分別向高瑞鴻、
    丙○○經營之簽賭站，下注簽賭「中華職棒」賽事，再分別
    由高瑞鴻、丙○○與己○○等5 人對賭，丁○○則從中收取
    賭金5 ％之佣金牟利，因認被告丁○○此部分所為，係分別
    與高瑞鴻、丙○○共犯刑法第266 條第1 項前段賭博罪嫌、
    第268 條前段之圖利供給賭博場所罪嫌、同條後段之圖利聚
    眾賭博罪嫌等語。惟查：
(一)訊據被告丁○○矢口否認有何圖利供給賭博場所及圖利聚眾
    賭博之犯行，辯稱：伊是用自己的名義代替己○○等5 人向
    高瑞鴻經營的網站簽賭，沒有從中抽取任何佣金，是純粹幫
    忙跑腿，因為己○○等5 人沒有簽注管道，伊才幫己○○等
    5 人下注，至伊向同案被告丙○○簽賭部分，都是用伊自己
    的錢，因為丙○○經營的規模較小，給伊額度只有5 萬元，
    超過部分不接受，所以伊自己下注就在丙○○這邊賭，介紹
    別人的就去高瑞鴻那邊等語。辯護人則以：被告丁○○代他
    人向高瑞鴻下注部分並未抽取佣金，並未與高瑞鴻有共同經
    營簽賭網站之犯意聯絡。至被告丁○○向同案被告丙○○下
    注部分，則是用丁○○自己的錢，亦未與丙○○有共同經營
    簽賭網站之犯意聯絡等語，為被告丁○○辯護。
(二)查被告丁○○代己○○等5 人簽賭之方式，均為每下注1 支
    金額為1 萬元，如己○○等5 人賭贏，可獲得9 千5 百元之
    利益而無須支付任何費用，如己○○等5 人賭輸，則需支付
    1 萬元之賭金等情，業據證人己○○等5 人分別證述在卷（
    見偵二卷第31、35、40、45、51頁），堪以認定。又被告丁○○向同案被告丙○○簽賭之方式，業據證人即同案被告丙○○於本院審理中陳稱：伊經營的簽賭站，賭客賭贏者是贏
    9 千5 百元或9 千6 百元，賭輸者是輸9 千9 百元或1 萬元
    ，看伊跟賭客的交情，剩下的差額伊給簽賭網站的上手，伊
    跟上手是月結，押注不平衡時，由上手與賭客對賭，而丁○○是伊比較好的朋友介紹來向伊簽賭的，所以伊有優惠丁○○，如丁○○下注1 萬元，賭贏時，伊付給丁○○9 千6 百
    元，賭輸時，伊只跟丁○○收9 千9 百元等語（見易字卷二
    第47至49、51至52頁），而同案被告丙○○以其前開所述方
    式經營職棒簽賭網站而同時觸犯刑法第266 條第1 項前段賭
    博罪、第268 條前段圖利供給賭博場所罪、同條後段圖利聚
    眾賭博罪，應從一重論以圖利聚眾賭博罪，經本院於98年4
    月10日以97年度易字第1241號判處有期徒刑6 月，得易科罰
    金在案之事實，有卷附之判決正本可參（見易字卷一第91至
    95頁），均堪認定。被告丁○○代證人己○○等5 人簽注，
    如下注1 萬元，於證人己○○等5 人賭贏時固僅支付己○○
    等5 人9 千5 百元，賭輸時則向己○○等5 人收取1 萬元，
    而被告丁○○向同案被告丙○○簽賭時，如下注1 萬元，於
    賭贏時由丙○○支付丁○○9 千6 百元，於賭輸時，丁○○
    僅需支付丙○○9 千9 百元，二者間固有差額，惟證人己○○、薛富美、宋金良均不曾證稱委由被告丁○○簽注之對象
    即俗稱之組頭為何人，證人戊○○於本院審理中稱：伊沒有
    看過組頭等語（見易字卷二第16頁）；證人洪蘇月霞則於接
    受高雄縣調查站詢問時清楚證稱：伊不清楚丁○○向誰下注
    等語（見偵二卷第24頁反面）；且同案被告丙○○於本院審
    理中陳稱：丁○○是用自己的名義向伊下注，伊不曾用己○○、薛富美、洪蘇月霞、宋金良及戊○○等名義下注，伊不
    認識己○○等5 人，伊不知道丁○○是不是替別人下注，丁○○向伊下注如賭贏，除了賭贏的金額外，伊沒有給丁○○
    額外之利益，因伊經營簽賭網站時間不很久，往來賭客大概
    6 個左右，丁○○向伊下注之金額最多應該是5 萬元左右，
    丁○○下注的金額在伊這一行中不算大，但因伊自己經營的
    規模比較小，所以相對而言，丁○○向伊下注的金額，對伊
    來說算大等語（見易字卷一第75至77頁、卷二第48至49、51
    至52頁），參以被告丁○○代替證人己○○、薛富美、宋金
    良簽注之金額均有達10萬元乙節，業如前述，顯已逾被告丁○○向丙○○下注之金額，是被告丁○○辯稱：丙○○經營
    的規模較小，給伊額度只有5 萬元，超過部分不接受，所以
    伊自己下注就在丙○○這邊賭，介紹別人的就去高瑞鴻那邊
    等語，並非全然無據，綜觀全卷，亦無何積極證據足以證明
    被告丁○○代替證人己○○等5 人簽賭之對象係同案被告丙○○，自不得僅以被告丁○○與證人己○○等5 人間往來之
    賭資、丁○○與丙○○間往來之賭資，二者金額上有所差距
    ，遽認被告丁○○在代替證人己○○等5 人向丙○○簽賭時
    從中獲取差額，而有與丙○○共同經營職棒簽賭網站之犯行
    。至證人己○○固於偵查中證稱：丁○○應該是有收5 ％佣
    金云云（見偵二卷第45頁），惟自丙○○上開有關賭客輸贏
    時，其與賭客往來金額之陳述觀之，足認經營網站之組頭應
    有自賭金中抽取一定比例之佣金牟利，作為其經營簽賭網站
    之代價，如組頭未從中抽取佣金，無異需自行負擔經營網站
    所需之成本費用，不合常理，倘若被告丁○○代替己○○簽
    賭時，如證人己○○簽賭1 萬元，賭贏時僅獲得9 千5 百元
    ，賭輸時則需交付1 萬元，其中之5 百元即簽賭金額之5％
    全數由丁○○抽取，則丁○○代為簽注之組頭將無利可圖，
    顯與常情有違，自不得僅以證人己○○上開證述即認被告丁○○從中抽取佣金。另被告丁○○代替證人己○○等5 人向
    高瑞鴻所經營之簽賭網站下注乙節，業據丁○○供述在卷，
    而高瑞鴻於接受高雄縣調查站、檢察事務官詢問及檢察官偵
    訊時，均未提及被告丁○○向伊下注時關於賭博輸贏之計算
    方式（見高瑞鴻之調查、偵訊筆錄，偵一卷第12至15、31
    至34、249 頁），而被告丁○○與證人己○○、薛富美為姻
    親，證人洪蘇月霞、宋金良係至證人己○○、薛富美家中泡
    茶因而結識被告丁○○，證人戊○○則與被告丁○○為舊識
    等情，均如前述，是被告丁○○單純代替不諳電腦操作或無
    簽注管道之親戚、友人向組頭高瑞鴻下注簽賭職棒，而未從
    中獲取任何好處乙節，尚與常情無違，是被告丁○○辯稱：
    伊幫己○○等5 人簽賭，是單純幫忙跑腿等語，自難逕認僅
    係事後卸責之詞。準此，被告丁○○及其辯護人辯稱：被告
    丁○○代替證人己○○等5 人下注簽賭職棒，係向高瑞鴻下
    注，並非向丙○○下注，且未從中抽取佣金等情，尚堪採信
    。
(三)綜上，本件就犯罪事實三部分，既無積極證據足資證明被告
    丁○○代替證人己○○等5 人下注簽賭職棒時從中抽取佣金
    牟利，並以此方式分別與高瑞鴻、與丙○○共同經營職棒簽
    賭網站，由證人己○○等5 人分別與高瑞鴻、與丙○○對賭
    ，則公訴意旨認被告丁○○此部分所為，係分別與高瑞鴻、
    與丙○○共犯刑法第266 條第1 項前段賭博罪嫌、第268 條
    前段圖利供給賭博場所罪嫌及同條後段圖利聚眾賭博罪嫌乙
    節，尚有未洽，惟此部分公訴意旨與犯罪事實三部分，基礎
    犯罪事實同一，本院自得變更起訴法條逕予審判，特此敘明
    。
四、論罪科刑：
(一)按刑法上之幫助犯，固以幫助他人犯罪之意思而參與犯罪構
    成要件以外之行為而成立，惟所謂以幫助他人犯罪之意思而
    參與者，指其參與之原因，僅在助成他人犯罪之實現者而言
    ，倘以合同之意思而參加犯罪，即係以自己犯罪之意思而參
    與，縱其所參與者為犯罪構成要件以外之行為，仍屬共同正
    犯，又所謂參與犯罪構成要件以外之行為者，指其所參與者
    非直接構成某種犯罪事實之內容，而僅係助成其犯罪事實實
    現之行為而言，苟已參與構成某種犯罪事實之一部，即屬分
    擔實施犯罪之行為，雖僅以幫助他人犯罪之意思而參與，亦
    仍屬共同正犯（最高法院27年上字第1333號、46年臺非字第
    17號判例要旨參照）。查本件就犯罪事實三部分，被告丁○○代替證人己○○等5 人向高瑞鴻經營之網站下注簽賭職棒
    ，固僅單純幫忙證人己○○等5 人而無為自己犯罪之意思，
    然其下注之行為已直接構成賭博之犯罪事實，揆諸前揭說明
    ，應屬證人己○○等5 人各別犯賭博罪之共同正犯。
(二)核被告丁○○就犯罪事實一、二、三部分所為，均係犯刑法
    第266 條第1 項前段賭博罪。公訴人認被告丁○○就犯罪事
    實三部分所為，係分別與高瑞鴻、丙○○共犯刑法第266 條
    第1 項前段賭博罪嫌、第268 條前段之圖利供給賭博場所罪
    嫌、同條後段之圖利聚眾賭博罪嫌等語，尚有未洽，惟二者
    基礎犯罪事實同一，本院自得變更起訴法條逕予審判，業如
    前述。被告丁○○就犯罪事實三部分，各別與己○○、薛富
    美、洪蘇月霞、宋金良、戊○○間，有犯意聯絡及行為分擔
    ，各應分別論以共同正犯。被告丁○○就犯罪事實三部分，
    代替己○○簽賭2 次、代替薛富美簽賭2 次、代替洪蘇月霞
    簽賭3 次、代替宋金良簽賭1 次、代替戊○○簽賭2 次，合
    計10次之犯行，犯意各別，行為互殊，均應予分論併罰。爰
    審酌被告丁○○不僅自身在網站之公眾得出入之場所賭博財
    物，更代替他人上網簽賭職棒，共同賭博財物，影響社會經
    濟活動，有礙善良風俗，且破壞職棒運動之正常發展，然賭
    博犯行性質上僅係處分自己財物，其代他人簽賭部分亦未因
    此獲取任何利益，對社會所造成之危害並非直接、鉅大，及
    由被告丁○○代為簽賭之證人己○○等5 人均因自願捐獻一
    定款項予公益團體後，經高雄地檢署檢察官認以不起訴為適
    當，而予以不起訴處分，有高雄地檢署97年度偵字第573 號
    不起訴處分書正本1 份附卷可參（見偵二卷第148 至149 頁
    ），兼衡被告丁○○在此之前，並無受刑事執行之前科紀錄
    ，有臺灣高等法院被告前案紀錄表1 份在卷可按（見易字卷
    一第36至37頁），教育程度為高職畢業，家境小康（見偵一
    卷第1 頁之調查筆錄受詢問人欄），及其犯罪之動機、目的
    、手段、所得利益，與犯罪後態度等一切情狀，分別量處如
    主文所示之刑，並分別諭知易服勞役之折算標準，且定其應
    執行刑，以示懲儆。另在被告丁○○位於高雄縣大社鄉○○
    路16巷38之2 號住處，所扣得之職棒簽賭便條紙1 只、職棒
    簽賭帳筆記簿2 冊，均為被告丁○○所有，業據被告丁○○
    證述在卷（見偵一卷第1 頁反面），且為供其記載簽賭職棒
    所用，應依刑法第38條第1 項第2 款前段宣告沒收之。至扣
    案之商業支票日曆簿1 冊為被告丁○○所有乙節，固亦據被
    告丁○○供述明確（見偵一卷第1 頁反面），惟其上記載之
    內容係中華職業棒球大聯盟所屬兄弟象棒球隊（下稱兄弟象
    隊）某幾場比賽調度、球員表現之情形，與上述犯罪事實無
    關，亦非當場賭博之器具或在賭檯或兌換籌碼處之財物等應
    沒收之物，爰不予宣告沒收。
四、又被告丁○○所為上開犯行之犯罪時間均在96年4 月24日以
    後，不符中華民國96年罪犯減刑條例之規定，併此敘明。
參、無罪部分（即詐欺取財部分）：
一、公訴意旨略以：被告丁○○於89年間，透過友人即兄弟象隊
    前總教練林易增之介紹，認識現任職兄弟象隊總教練王光輝
    。詎被告丁○○欲收買兄弟象隊球員打假球，竟先於96 年4
    月18日晚間7 時45分許，邀約王光輝一同至位於臺北市○○
    路與慶城街口之「長春精品旅館」見面，以提供內含500 萬
    元之金融卡與王光輝使用之利益，要求王光輝依其指示安排
    球員名單，且每場可再獲得30至50萬元之報酬，又其幕後之
    老大可操控比賽結果，可讓兄弟象隊獲得冠軍等語，惟旋即
    遭王光輝拒絕而未得逞。再於96年中旬某日晚間10時許，在
    臺北市某處，將現金約1 、200 萬元強塞進任職兄弟象隊傷
    害防護員兼英文翻譯之甲○○之背包內，欲要求甲○○協助
    其買通外籍球員打假球，惟亦遭甲○○拒絕而未得逞。復於
    96年6 、7 月間某日，分別在位於臺北市○○路之「集客泡
    沫紅茶店」及高雄市某處，要求任職兄弟象隊投補教練之乙○○勸告王光輝配合其打假球，並數次欲交付與乙○○1 、
    2 萬元作為分紅，惟亦遭乙○○拒絕而未得逞。被告丁○○
    既明知其並無能力左右兄弟象隊球員在球場上控制比賽之輸
    贏，竟基於兩隊比賽時必有輸贏之認識，且於比賽時不確定
    兄弟象隊輸球或贏球，即便兄弟象隊贏球亦不違背其本意之
    詐欺犯意，於96年8 月間某日起至10月間某日止，向其友人
    己○○、戊○○吹噓其有內線消息，可掌控比賽輸贏，讓渠
    等簽賭贏錢等語，致己○○、戊○○信以為真而陷於錯誤，
    以為被告丁○○有此能耐，己○○因而交付賭金15萬元，戊○○則交付賭金共約40萬元與被告丁○○，嗣己○○、戊○○並未獲利，始知受騙。因認被告丁○○涉犯刑法第339 條
    第1 項詐欺取財罪嫌。
二、按檢察官就被告犯罪事實，應負舉證責任，並指出證明之方
    法；犯罪事實應依證據認定之，無證據不得認定犯罪事實；
    不能證明被告犯罪者，應諭知無罪之判決，刑事訴訟法第16
    1 條第1 項、第154 條第2 項、第301 條第1 項分別定有明
    文。又事實之認定，應憑證據，如未能發現相當證據，或證
    據不足以證明，自不能以推測或擬制之方法，為裁判之基礎
    。且認定不利於被告之事實，須依積極證據，苟積極證據不
    足為不利於被告事實之認定時，即應為有利於被告之認定，
    更不必有何有利之證據；刑事訴訟法上所謂認定犯罪事實之
    積極證據，係指適合於被告犯罪事實之認定之積極證據而言
    ，雖不以直接證據為限，間接證據亦包括在內，然而無論直
    接或間接證據，其為訴訟上之證明，須於通常一般之人均不
    致有所懷疑，而得確信其為真實之程度者，始得據為有罪之
    認定，倘其證明尚未達到此一程度，而有合理之懷疑存在，
    無從使事實審法院得有罪之確信時，即應由法院諭知被告無
    罪之判決（最高法院30年上字第816 號、29年上字第3105號
    、40年臺上字第86號、76年臺上字第4986號判例意旨可資參
    照）。
三、公訴人認被告涉犯前開詐欺犯行，無非以證人己○○、戊○○證稱：被告丁○○向彼等表示，有職棒比賽之內線消息、
    對此很內行等語，及證人兄弟象隊人員王光輝、甲○○、乙○○證稱：被告丁○○曾試圖透過彼等收買教練、球員打假
    球等語，暨扣案之商業支票日曆簿1 冊為其依據。然訊據被
    告丁○○堅決否認有何詐欺取財之犯行，辯稱：伊沒有向己○○、戊○○吹噓自己有內線消息，或可以操縱比賽，也沒
    有試圖收買王光輝、甲○○、乙○○打假球，扣案之商業支
    票日曆簿1 冊內容所登載之某幾場職棒比賽時，球員之表現
    、教練之調度情形等，都是伊事後從職棒網站上抄錄下來用
    以騙第三人黎紹君，使黎紹君相信伊有職棒球員的內線消息
    ，事實上伊沒有與教練、球員合作打假球等語。辯護人則以
    ：被告丁○○並未詐取己○○、戊○○之財物，自不成立詐
    欺取財罪，準此，起訴書所指被告丁○○與證人王光輝、甲○○、乙○○等人接觸乙節，即與本案無關等語為被告丁○○辯護。
四、經查，證人戊○○固曾於接受高雄縣調查站詢問時陳稱：丁○○確實向伊表示過有內線消息，而且很準，伊才會委託丁○○下注等語（見偵二卷第20頁反面），惟證人戊○○此部
    分陳述屬審判外陳述，不符合刑事訴訟法第159 條之2 所規
    定之例外情形，故無證據能力乙節，業如前述，是證人戊○○上開警詢之陳述，自不得採為本件認定事實之基礎。而參
    以證人戊○○於本院審理中乃證稱：伊認識丁○○很久，聊
    天時有聊到簽賭，因為伊不知道在哪裡簽，也不認識其他有
    在簽賭職棒的人，所以麻煩丁○○去簽，伊想要簽賭職棒是
    好玩，伊在先前調查筆錄中說丁○○向伊表示有內線消息，
    可能是伊會問丁○○要簽什麼牌，伊就跟著簽，伊有聽說過
    「明牌」即哪一隊伍會贏球，伊透過丁○○簽賭有贏過，丁○○有拿賭贏的錢給伊，伊不認為丁○○是騙伊的錢等語（
    見易字卷二第15至19頁）；證人己○○則分別於偵訊及本院
    審理中證稱：丁○○沒有向伊說有內線消息可掌控職棒比賽
    輸贏，只是說自己很內行，知道去哪裡簽賭，說知道怎麼打
    ，要用電腦簽賭之類的，伊就透過丁○○簽賭2 次，有贏過
    1 次5 萬元，丁○○有拿賭贏的錢給伊，伊不認為丁○○是
    騙伊的錢等語（見偵一卷第146 頁、偵二卷第45頁、易字卷
    二第8 至10頁），足認被告丁○○並未向戊○○、己○○表
    示其有內線消息且可掌控職棒比賽輸贏之行為，僅係向證人
    己○○表示自己很內行，以及向證人戊○○告知自身押注之
    隊伍而已。而賭博本以偶然事實之成就為條件而定勝負，並
    據以得失財物之行為，賭客無不以賭贏進而獲得財物為最大
    希望，是賭客間在結果揭曉之前相互討論可能之輸贏結果，
    比如分析該日參與職棒比賽隊伍之戰力、士氣何者較強，比
    賽環境對何者較為有利等等，進而預測該次比賽之輸贏結果
    ，衡屬常態，是被告丁○○向證人己○○吹噓其自身很內行
    ，及告知戊○○告知其自身押注之隊伍，均難評價為被告丁○○係此說詞詐騙己○○，致己○○、戊○○陷於錯誤，以
    為被告丁○○真有內線消息且可掌控比賽結果可使己○○、
    戊○○賭贏，進而交付賭資予被告丁○○。此外，復查無其
    他積極證據足認被告丁○○有何詐騙證人己○○、戊○○交
    付財物之犯行，依上開說明，自難以刑法第339 條第1 項之
    詐欺取財罪相繩。
五、綜上所述，證人己○○、戊○○固有拿錢予被告丁○○，由
    丁○○代為上網下注簽賭職棒比賽，惟尚無積極證據足以證
    明被告丁○○係藉由吹噓自身有職棒比賽之內線消息且可掌
    控比賽結果之方式，詐騙己○○、戊○○交付財物即賭金，
    公訴人就此部分之舉證，尚不足以證實被告丁○○有詐欺取
    財之犯行，無從使本院形成被告丁○○有此部分犯罪之確信
    ，揆諸前揭法條、判例意旨之說明，就此部分自應為被告丁○○無罪之諭知。又公訴人所指被告丁○○涉犯詐欺取財部
    分之犯行，本院既已諭知被告丁○○無罪，則被告丁○○是
    否曾試圖收買證人王光輝、甲○○及乙○○，透過彼等影響
    兄弟象隊之教練、球員打假球，扣案之商業支票日曆簿1 冊
    所記載之內容是否為被告丁○○試圖收買王光輝、甲○○及
    乙○○等人之憑據等節，均與本案無關，自無再予審究、調
    查之必要，併予敘明。
肆、依職權告發被告丁○○及第三人林易增部分：
    另依本件卷附資料顯示，第三人即兄弟象隊前總教練林易增
    曾透過被告丁○○，向高瑞鴻所經營之網站下注簽賭職棒比
    賽等情，業據被告丁○○、證人林易增、高瑞鴻分別陳述在
    卷（見偵一卷第3 頁反面、14頁、27頁反面、33頁、198 頁
    反面、230 頁），被告丁○○就此部分疑與第三人林易增共
    犯刑法賭博罪嫌，爰依刑事訴訟法第241 條之規定，依職權
    告發，移請偵查機關另為適法之處理，附此敘明。
據上論斷，應依刑事訴訟法第299 條第1 項前段、第300 條、第
301 條第1 項，刑法第28條、第266 條第1 項前段、第42條第3
項前段、第38條第1 項第2 款前段、第51條第7 款，刑法施行法
第1 條之1 ，判決如主文。
本案經檢察官陳彥竹到庭執行職務。
中    華    民    國    98    年    6     月    18    日
                  刑事第十七庭  審判長法  官  陳建和
                                      法  官  黃宣撫
                                      法  官  毛妍懿
以上正本證明與原本無異。
如不服本判決應於收受送達後10日內向本院提出上訴書狀，並應
敘述具體理由；如未敘述上訴理由者，應於上訴期間屆滿後20日
內向本院補提理由書（均須按他造當事人之人數附繕本）「切勿
逕送上級法院」。
中    華    民    國    98    年    6     月    19    日
                                      書記官  林晏光
附錄本判決論罪科刑法條：
中華民國刑法第266條第1項
（普通賭博罪與沒收物）
在公共場所或公眾得出入之場所賭博財物者，處1 千元以下罰金
。但以供人暫時娛樂之物為賭者，不在此限。


司法院資訊處製作；財團法人民間司法改革基金會備份。
